最高法院刑事判決　　　　　　　　　 111年度台上字第2354號
上　訴　人　劉文生



上列上訴人因違反毒品危害防制條例案件，不服臺灣高等法院花
蓮分院中華民國110年10月29日第二審判決（110年度原上訴字第
23號，起訴案號：臺灣花蓮地方檢察署109年度偵字第5314、531
5號，110年度偵字第147-149號），提起上訴，本院判決如下：
    主  文
上訴駁回。
    理  由
一、按刑事訴訟法第377 條規定，上訴於第三審法院，非以判決
    違背法令為理由，不得為之。是提起第三審上訴，應以原判
    決違背法令為理由，係屬法定要件。如果上訴理由書狀並未
    依據卷內訴訟資料，具體指摘原判決不適用何種法則或如何
    適用不當，或所指摘原判決違法情事，顯與法律規定得為第
    三審上訴理由之違法情形，不相適合時，均應認其上訴為違
    背法律上之程式，予以駁回。 
二、本件上訴人劉文生上訴意旨略稱：
（一）就原判決附表（下稱附表）編號1、2部分，其僅有幫助施
    用第二級毒品之意，原判決並未釐清其究是基於幫助販賣第
    二級毒品或是幫助施用第二級毒品之意，即認其同時成立該
    二罪，顯有違法。
（二）就附表編號1 部分，其並未參與金錢議價及毒品交易，是
    購毒者陳明進直接與賣毒者即同案被告吳鈞富聯絡，其不知
    有無完成交易，而無共同販賣毒品之意。且吳鈞富於第一審
    亦稱其找人買毒品時，仍需先去調貨才有毒品可以賣。原判
    決對此部分未予說明，有判決不備理由之違法。
（三）就附表編號2 部分，其僅告知購毒者張純華有關吳鈞富所
    在地，並未參與金錢議價，而無共同販賣毒品之意。且張純
    華於第一審亦稱並未告知其要多少毒品。原判決對此未予說
    明，有判決不備理由之違法。
（四）本件證人所述及通訊監察譯文均不能為補強證據，原判決
    之認定已違「罪證有疑、利於被告」之證據法則。
三、惟查：原判決撤銷第一審關於上訴人部分之科刑判決，改判
    就附表編號1、2部分，依想像競合犯規定，從一重論處上訴
    人犯幫助販賣第二級毒品罪刑（共2 罪，均尚犯幫助施用第
    二級毒品罪），及為沒收之宣告；就附表編號3、4部分，論
    處上訴人犯販賣第二級毒品罪刑（共2 罪），及為相關沒收
    之宣告。就幫助販賣第二級毒品、販賣第二級毒品部分，均
    已詳敘認定犯罪事實所憑證據及理由。並就如何認定：（一
    ）購毒者陳明進、張純華、王淑珍、羅國祥所述可採，佐以
    吳鈞富可採之證述，及通訊監察譯文等證據，足認上訴人出
    於任意性之自白，與事實相符，而有附表各編號所示犯行。
    （二）就附表編號1、2部分，上訴人同時有幫助販賣第二級
    毒品及幫助施用第二級毒品之犯意，而非只有幫助施用第二
    級毒品之犯意。均依據卷內資料予以說明。
四、本件原判決就附表編號1、2部分，已說明上訴人是本於幫助
    販賣第二級毒品之犯意，因其未涉及毒品買賣之構成要件行
    為，僅成立該罪之幫助犯而非共同正犯。且不論上訴人之後
    有無向買賣雙方確認買賣事宜，均不影響其成立該罪。原判
    決就該二部分既未認定上訴人有共同販賣第二級毒品之行為
    ，上訴意旨指摘其並未共同販賣毒品，並非依卷內資料而指
    摘，顯非適法之上訴第三審之理由。
五、原判決依上訴人出於任意性之自白，及陳明進、張純華之證
    述與通訊監察譯文及其餘卷內補強證據，認定上訴人就附表
    編號1、2部分，有幫助販賣第二級毒品犯意及犯行。則原判
    決未就吳鈞富所稱上訴人找人買毒品時，仍需先去調貨才有
    毒品可以賣，或張純華所稱並未告知上訴人要多少毒品等枝
    節，為無益之說明，於判決結果均無影響。
六、從形式上觀察，原判決就幫助販賣第二級毒品、販賣第二級
    毒品部分，並無違背法令之處。上訴意旨置原判決之論敘於
    不顧，僅以自己之說詞，為事實上之爭辯，並對原審裁量之
    職權行使，及於判決無影響之事項，而為指摘，與首述法定
    上訴要件不符，其上訴違背法律上之程式，應予駁回。至上
    訴人就附表編號1、2想像競合所犯幫助施用第二級毒品部分
    ，既經第一審及原審判決，均認有罪，核屬刑事訴訟法第37
    6 條第1項第1款所定不得上訴於第三審法院之案件。上訴人
    就
    得上訴第三審部分之上訴既不合法，應從程序上予以駁回，
    關於該幫助施用第二級毒品部分，自無從為實體上之審判，
    應一併駁回。
據上論結，應依刑事訴訟法第395條前段，判決如主文。
中    華    民    國   111    年    5     月    25    日
                  刑事第六庭審判長法  官  李  英  勇  
                                  法  官  洪  兆  隆  
                                  法  官  楊  智  勝  
                                  法  官  邱  忠  義  
                                  法  官  吳  冠  霆  
本件正本證明與原本無異
                                  書記官
中    華    民    國   111    年    5     月    31    日